【裁判字號】    97,簡,75
【裁判日期】    971013
【裁判案由】    綜合所得稅罰鍰
【裁判全文】
臺中高等行政法院判決
                                        97年度簡字第75號
原      告  甲○○
被      告  財政部臺灣省中區國稅局
代  表  人  乙○○
訴訟代理人  丙○○
上列當事人間因綜合所得稅事件，原告不服財政部中華民國97
年4月10日台財訴字第09700146430號訴願決定，提起行政訴訟。
本院判決如下︰
    主  文
原告之訴駁回。
訴訟費用由原告負擔。
    事實及理由
一、事實概要：原告民國（下同）92年度綜合所得稅結算申報，
    列報其父王書民為扶養親屬，惟王書民登記為建生診所負責
    人，原告未列報王書民在該診所之執行業務所得，經財政部
    臺灣省北區國稅局瑞芳稽徵所（下稱瑞芳稽徵所）核定王書
    民取自該診所執行業務所得新臺幣（下同）953,531元，通
    報被告所屬民權稽徵所歸課綜合所得總額1,592,238元，補
    徵應納稅額73,115元，並處罰鍰36,000元。原告不服，就本
    稅及罰鍰申請復查未獲變更，原告提起訴願，經財政部訴願
    決定以原告提起訴願逾期為不受理之決定，原告遂提起本件
    行政訴訟。
二、本件原告經本院通知未到庭，據其起訴狀陳稱略以：被告指
    稱原告92年綜合所得稅漏報扶養親屬王書民（原告之父）之
    執行業務所得953,531元，原告於接獲被告補稅通知時完全
    不知情，並非有意漏報，且被告通知過晚，原告之父已於95
    年1月24日往生，原告本就不知情，現亦無人可詢問，原告
    從未收到該筆款項亦未見其扣繳憑單，被告要求原告補稅加
    罰鍰，原告實感不服。原告於訴願時即提出懷疑原告父親是
    遭人利用之人頭負責人，並非掌有實權，實際負責人為解彩
    虹，該筆953,531元款項亦非原告所收受，卻苦於不識此人
    無法尋找，亦提不出對己有利證據，為展現解決誠意，原告
    乃補繳被告所核定之稅金，希望被告不要加課罰鍰，豈知被
    告曲解原告本意，將原告此舉視為默認並進而追討滯納罰金
    ，令原告深感不服，原告並無該筆收入，卻要繳納稅金，且
    繳納被告所核定之稅金仍不能平息此事，竟被視為默認漏報
    ，並命補繳滯納金罰鍰。並聲明求為判決撤銷原處分及訴願
    決定，及請求返還原告已補繳之稅金及行政救濟加計利息云
    云。
三、被告則以：原告之扶養親屬王書民係建生診所負責人，該診
    所未提示92年度帳證供核，原查依查得資料及費用標準核定
    其執行業務所得953,531元，通報被告所屬民權稽徵所歸課
    綜合所得稅。查建生診所原負責人係管雲漢，於92年5月1日
    申請變更為王書民，有扣繳單位設立（變更）登記申請書可
    稽。次查醫療機構開業執照記載「醫療機構名稱：建生診所
    ‧‧‧負責醫師：王書民」。又92年度醫療院所等執行業務
    狀況調查紀錄表有王書民之簽名蓋章，且92至94年度之全民
    健康保險特約醫事服務機構申請醫療費用分列項目參考表所
    載負責人姓名亦為王書民。至申請人主張實際負責人為解彩
    虹乙節，經被告於96年3月8日以中區國稅法二字第09600079
    66號函請申請人提示解彩虹為實際負責人確切資料供核，原
    告迄未提示，所為主張核不足採，原核定並無不合。原告92
    年度綜合所得稅結算申報，短漏報配偶及受扶養親屬利息及
    執行業務等所得合計964,134元已如前述，被告按所漏稅額
    799元及71,874元分別處0.2倍及0.5倍罰鍰計36,000元（計
    至百元止），本件違章事證明確，被告所處罰鍰並無違誤等
    語，資為抗辯。並聲明求為判決駁回原告之訴。
四、兩造之爭點為原告提起訴願有無逾期？其請求被告返還補繳
    之稅金及行政救濟加計利息有無理由？經查：
    (一)按訴願之提起，應自行政處分達到或公告期滿之次日起30
      日內為之，提起訴願逾法定期間或未於訴願法第57條所定
      期間內補送訴願書者，應為不受理之決定，分別為訴願法
      第14條第1項及第77條第2款所明定。
    (二)本件被告對原告核定補徵92年度綜合所得稅及罰鍰事件，
      原告於97年1月15日收受被告97年1月8日中區國稅法二字
      第0970000208號復查決定書，有經原告蓋章收受之被告送
      達證書影本附訴願卷可稽（訴願卷第31頁）。查原告設址
      於台中縣，應扣除在途期間4日，核計其提起訴願之30日
      不變期間，係自97年1月16日起算至97年2月18日（星期一
      ）屆滿。原告對被處罰鍰部分，不服復查決定，於97年2
      月25日經由被告向財政部提起訴願，有被告收文日戳附訴
      願卷可稽（訴願卷第27頁），財政部97年4月10日台財訴
      字第09700146430號訴願決定，以原告提起訴願已逾30日
      之不變期間為由，為訴願不受理之決定，於法並無不合。
    (三)嗣原告就本稅及行政救濟利息部分，於97年3月24日再經
      由被告向財政部提起訴願，有被告收文日戳附訴願卷可按
      （訴願卷第2頁）。財政部97年4月10日台財訴字第097001
      46430號訴願決定，僅就加計利息部分，於訴願決定書中
      說明被告所為加計利息之核定，因原告對本稅部分業已提
      起訴願，該加計利息部分之處分，即不生效力等語，對原
      告追加對補徵所得稅部分所提起之訴願，則漏未作成訴願
      決定，此有該訴願決定書附訴願卷可憑。經查財政部對原
      告追加對補徵所得稅部分提起之訴願，業已逾3個月未作
      成訴願決定，依行政訴訟法第4條第1項規定，原告即得對
      該部分提起行政訴訟，是本院就原告不服罰鍰及補徵本稅
      之處分，自得併予審理。
    (四)經查被告核定補徵原告92年度綜合所得稅及罰鍰事件，原
      告於97年1月15日收受被告97年1月8日中區國稅法二字第
      0970000208號復查決定，已見前述，則原告於97年2月25
      日及97年3月24日先後2次所提起之訴願，均已逾30日之法
      定不變期間，則原告就該部分所提起之行政訴訟，即不備
      其他要件，而為不合法，應予駁回。
    (五)至於原告請求被告返還其已繳納之稅金及行政救濟加計利
      息乙節，如前所述，原告訴請撤銷被告對其補徵所得稅部
      分，其訴為不合法，應予駁回，則被告原核課即仍屬存在
      ，原告請求被告退還已繳納之稅款，即屬無據。況原告之
      扶養親屬王書民，自92年5月至同年12月因登記為台北縣
      瑞芳鎮建生診所之負責人，為瑞芳稽徵所核定該年度取自
      建生診所收入為953,531元，有瑞芳稽徵所96年4月12日北
      區國稅瑞芳一字第0961000936號函檢送被告所屬民權稽徵
      所之該所92年度執行業務所得查審案件簡便處理表影本、
      北區國稅局92年度醫療院所等執行業務狀況調查紀錄表影
      本、扣繳單位設立（變更）登記申請書影本及王書民之醫
      療機構開業執照影本附原處分卷可證，足徵王書民於92年
      間確曾擔任建生診所之負責人。原告雖稱其父王書民係遭
      人利用為建生診所人頭負責人，惟經被告於96年3月8日中
      區國稅法二字第09600079 66號函請原告提示相關證據，
      原告迄未提示，所言已難採信。退一步言之，縱如原告所
      言，其父王書民係被人利用為人頭負責人，惟其既係自願
      為他人之人頭，依法即應負繳納稅款之責。從而，原告訴
      請判命被告退還其繳納之補徵92年綜合所得稅，即屬無理
      由。
    (六)末查被告通知原告繳納行政救濟利息部分，於原告提起訴
      願時，被告即通知原告就該利息部分，於行政救濟確定前
      不生效力，則原告請求退還行政救濟利息，更屬無據。
    (七)綜上所述，本件原告請求判命被告退還補徵之綜合所得稅
      款及行政救濟利息部分，其訴為無理由；其訴請判決撤銷
      被告核定補徵原告92年度綜合所得稅及罰鍰處分部分，因
      其提起訴願逾期，其訴願不合法，原告此部分之訴欠缺其
      他要件，本應以裁定駁回，惟原告請求判命被告退還補徵
      之綜合所得稅款及行政救濟利息部分，其訴為無理由，已
      見前述，爰併以判決駁回之。又本件為簡易案件，爰不經
      言詞辯論，判決如主文。
五、據上論結，本件原告之訴為無理由，依行政訴訟法第233條
    第1項、第236條、第195條第1項後段、第98條第1項前段，
    判決如主文。
中    華    民    國    97    年    10    月    13    日
                臺中高等行政法院第三庭
                                法  官  林  金  本
以上正本證明與原本無異。
如不服本判決，應於判決送達後20日內，以本訴訟事件所涉及之
法律見解具有原則性者，始得向本院提出上訴狀並表明上訴理由
，經最高行政法院許可，否則不得上訴；如於本判決宣示後送達
前提起上訴者，應於判決送達後20日內補提上訴理由書（均應依
對造人數提出繕本）。
中    華    民    國    97    年    10    月    13    日
                                書記官  丁  俊  賢


司法院資訊處製作；財團法人民間司法改革基金會備份。
